【裁判字號】    89,訴,2486
【裁判日期】    900720
【裁判案由】    公共危險
【裁判全文】
臺灣高雄地方法院刑事判決                        八十九年度訴字第二四八六號
    公  訴  人  臺灣高雄地方法院檢察署檢察官
    被      告  戊○○
    選任辯護人  徐豐明
                陳慧博
                郭季榮
右列被告因公共危險案件，經檢察官提起公訴（八十八年度偵字第二八一六七號），
本院判決如左：
    主  文
戊○○放火燒燬現供人使用之住宅，未遂，處有期徒刑肆年。
扣案打火機壹個、保特瓶壹個均沒收。
    事  實
一、戊○○因與其配偶丙○○（現已離異）感情不睦而分居，心有不甘，明知高雄市
    三民區○○街六十七巷三十號係現供丙○○之父丁○○使用之住宅，竟意圖縱火
    燒毀該住宅，於民國（下同）八十八年十月二十九日二十三時四十分許，見丁○
    ○所有車號ＸＵ─七二二六號自小客車停放於上開住處前，乃以寶特瓶盛裝汽油
    ，潑灑該自小客車之左前車門及水箱護罩，再以打火機點燃，致該自小客車起火
    燃燒，水箱護罩部分燒毀、左葉子板及左車門塗料燒失、左前車門氧化、左前車
    窗燒破，並波及停放於旁之丁○○所有車號ＸＧＡ─二九七號機車面板及坐墊部
    分燒損（毀損汽車、機車部分未據告訴）、高雄市○○區○○街六十七巷三十號
    外牆磁磚燻黑、同巷二十八號遮雨棚部分燒損、同巷三十二號遮雨棚、紗窗、冷
    氣機電線部分燒損及同巷三十四號紗窗輕微燒損，戊○○亦不慎燒傷自己臉部及
    手足部，倖高雄市政府消防局及時滅火，該住宅始未被燒燬而未釀成巨災，並於
    上述起火自小客車前地上尋獲打火機一只及含有汽油成分已部分燒損之空寶特瓶
    一個。
二、案經高雄市政府警察局三民第一分局報請臺灣高雄地方法院檢察署檢察官偵查起
    訴。
    理  由
一、訊之被告戊○○矢口否認右揭放火之犯行，辯稱：八十八年十月二十九日二十三
    時十分許，伊自家中騎機車至文雄診所旁之加水站買水，返家途中，在察哈爾二
    街與漢口街交叉路口，突被二名年輕人騎機車自後追撞，人車倒地，該兩名年輕
    人之一人即下車，以汽油潑向伊全身，並由騎車者將燃燒之香煙丟向伊之腳部，
    即揚長而去，伊忍痛在地上打滾而將火熄滅，獨自步行於是日晚上十一點多即已
    在文雄醫院就診，再轉中和紀念醫院診療；且伊當時有向朋友王志強、甲○○求
    救，其等二人可證明伊確係被歹徒潑灑汽油，伊不可能前往縱火等語。惟查，右
    揭事實業據被害人丁○○指訴綦詳，並有高雄市政府消防局八十八年十一月八日
    火災原因調查報告書一份附相片十七幀在卷可佐，該報告稱：起火點研判一處在
    ＸＵ─七二二六小客車左前車門，另一處在水箱護罩；勘查引擎完整未燒損，左
    側車門係由外向內燒，故因汽車機械故障引起火災之因素應可排除；又起火前地
    上遺留一只打火機及一個部分燒損之空保特瓶，聞之有汽油味，將保特瓶攜回本
    局以氣相層析質譜儀分析結果，研判含有微量汽油成分，綜合研判起火原因係人
    為縱火。再參以證人乙○○於警訊中稱：「我於八十八年十月二十九日二十三時
    三十分、四十分左右，在屋內二樓房間準備睡覺時，突然聽到樓下屋外有爆炸聲
    響，我即開窗探頭到屋外查看，看到中仁街六十七巷三十號屋外，塑膠類遮陽棚
    正在著火，並看到一女子身上著火不慌不忙從我家門前經過，並以手邊走邊擦身
    上所著的火」等語，且被告亦因臉部、兩手兩足灼傷，右肘、左手、右膝挫傷瘀
    血於八十八年十月三十日零時十五分至文雄醫院急診等情，亦有診斷書及該醫院
    八十九年一月十日（８９）文雄字第００七號函可稽；雖被告辯稱其所受傷害係
    遭人潑汽油燃燒云云，惟查被告自稱並未報案，然如此重大事件竟未報警緝兇，
    核與常情有悖，已有可疑；次查，被告於警訊時供稱，八十八年十月二十九日晚
    上十一時四十五分（以下簡稱當日）伊在家中看電視，將近二十四時（即同年月
    三十日凌晨零時）左右，伊準備騎機車外出載礦泉水買回家喝；於偵查中卻具狀
    稱：伊於當日二十三時十分許，自家中騎機車至二百公尺外之文雄診所旁之自動
    加水站買水，返途遭二名年輕人潑汽油點火（見偵查卷第四十八頁第十至十二行
    ）；於本院審理時，亦於九十年三月十四日具狀稱：伊係於當日二十三時十五分
    至二十分許遭人撞車並潑灑汽油；其供述亦前後矛盾；而其聲請傳喚之證人王志
    強、甲○○二人均證稱並未當場看到被告如何受傷，是聽被告告知等情，故其二
    人證詞亦難採為被告有利之證據；抑有進者，被告於本院九十年一月十五日審理
    時陳稱：伊於當日晚上十一點多已經在蔡文雄醫院就診，並提出診斷證明書乙份
    為證；然於偵查中經檢察官向文雄醫院函查據該院覆稱：患者戊○○於八十八年
    十月二十九日（係三十日之誤，後述）零時十五分於該院急診就醫，有該院八十
    八年十二月十日（８８）文雄字第５０號函附病歷乙份在卷可稽；又經本院親自
    前往文雄醫院調查結果，據該院總務主任洪隆平證稱：被告係於八十八年十月三
    十日凌晨零時十五分在該院掛急診，且該院之診斷證明書原本並無載明「上午１
    １時４０分（以下空白）」等字，有訊間筆錄及該院提出之診斷證明書原始資料
    影本乙紙在卷可按再者，被告雖提出一頂半罩式之安全帽稱係於被潑灑汽油時所
    載之安全帽，然該安全帽均無任何焚燒之痕跡，有相片五幀在卷可考，並經本院
    親自勘驗無訛，該安全帽顯非案發當時被告所佩帶；另被告稱歹徒以汽油潑向伊
    全身，並由騎車者將燃燒之香煙丟向伊之腳部，伊趕快用衣服擋住，伊忍痛在地
    上打滾而將火熄滅；果真如此，則被告所受之火燒傷勢應係一片一片之塊狀，且
    臉部脖子應不致受到灼傷（否則腹部、背部亦應會受到灼傷），然經檢察官向高
    雄醫學大學附設中和紀念醫院函查結果，該院覆函所附之病歷資科記載被告所受
    之傷勢係臉部、脖子、雙手及雙腳受到灼傷，腹部、背部並未受到灼傷，有該院
    八十九年一月二十八日（８９）高醫附秘字第○二一六號函附病歷資科乙份在卷
    可參，顯見被告並非遭他人潑灑汽油，而係於點燃保特瓶時所遭受到之灼傷；綜
    上所述，被告辯解顯係卸責之詞，不可採信；此外復有被告診斷證明書二紙、相
    片六幀在卷可稽，事證明確，被告犯行洵堪認定，應予依法論科。
二、按被告雖對上開ＸＵ─七二二六小客車放火，然上開小客車緊鄰高雄市○○區○
    ○街六十七巷三十號丁○○使用之住宅，有相片多幀在卷可考，被告在該處放火
    ，顯有放火燒燬現供人使用住宅之犯意，核被告戊○○所為，係犯刑法第一百七
    十三條第三項、第一項之放火燒燬現供人使用之住宅未遂罪。被告著手於放火犯
    罪之實行而未生住宅燬損之結果，為未遂犯，應依法減輕其刑。爰審酌被告犯罪
    之動機係因夫妻感情失和，惟竟置他人生命重要財產於不顧，以此激烈手段報復
    ，造成他人房屋損害不輕，犯後又砌詞飾卸，態度不佳，亦未取得被害人諒解，
    並其他一切情狀，量處如主文所示之刑，以示懲儆。扣案打火機、保特瓶各一個
    ，為被告所有攜往供放火犯罪所用之物，應依法宣告沒收。
據上論斷，應依刑事訴訟法第二百九十九條第一項前段、刑法第一百七十三條第三項
、第一項、第二十六條前段、第三十八條第一項第二款，判決如主文。
本案經檢察官莊榮松到庭執行職務。
中      華      民      國      九十      年      七      月    二十    日
                                  臺灣高雄地方法院刑事第六庭
                                      法  官  張世賢
右正本證明與原本無異。
如不服本判決，應於判決送達後十日內，向本院提出上訴狀。
                                      書記官  蔡琬玲
中      華      民      國      九十      年      七      月    二十    日
附錄法條：
刑法第一百七十三條第三項、第一項
放火燒燬現供人使用之住宅或現有人所在之建築物、礦坑、火車、電車或其他供水、
陸、空公眾運輸之舟、車、航空機者，處無期徒刑或七年以上有期徒刑。
第一項之未遂犯罰之。


司法院資訊處製作；財團法人民間司法改革基金會備份。
